臺灣彰化地方法院刑事裁定
111年度聲字第1021號
聲明異議人  
即  受刑人  鄭光志


                    （在法務部○○○○○○○○○○○執行中）                    
上列聲明異議人即受刑人因公共危險案件，認為臺灣彰化地方法
院檢察署檢察官之執行指揮不當（111年度執字第2355號），聲
明異議，本院裁定如下
    主  文
異議駁回。
    理  由
一、本件聲明意旨略以：聲明異議人即受刑人鄭光志（下稱受刑
    人）前經法院判決有期徒刑5月確定，並經臺灣彰化地方法
    院檢察署（下稱彰化地檢署）檢察官以111年度執字第2355
    號通知到案入監執行。但受刑人前次犯公共危險案件為民國
    109年間，且受刑人患有重度肝硬化、胃靜脈瘤出血、肝性
    腦病變，需長期追蹤治療，執行上顯有困難，受刑人並為中
    低收入戶，請求准予易科罰金等語。
二、按有關宣告有期徒刑、拘役得否准許易服社會勞動之執行裁
    判事項，依刑事訴訟法第457條第1項前段規定，由為裁判法
    院之檢察官指揮之，是檢察官是否准予易科罰金或易服社會
    勞動，應依刑法第41條第1項但書、第4項考量是否難收矯正
    之效或難以維持法秩序、及是否因身心健康之關係，執行顯
    有困難者等因素。至於上開法條所稱之「難收矯正之效」及
    「難以維持法秩序」，均屬不確定法律概念，此乃立法者賦
    予執行者能依具體個案，考量犯罪所造成法秩序等公益之危
    害大小、施以自由刑避免受刑人再犯之效果高低等因素，據
    以審酌得否准予易科罰金或易服社會勞動，亦即，執行者應
    就關於自由刑一般預防（即維持法秩序）與特別預防（即有
    效矯治受刑人使其回歸社會）目的為衡平裁量，做成合義務
    性之裁量，於個案中實現法律之目的與價值，落實易刑處分
    制度旨在替代短期自由刑之執行，避免短期自由刑流弊之目
    的，非謂僅因受刑人個人家庭、生活處遇值得同情即應予以
    准許；且法律賦予執行檢察官此項裁量權，僅在發生違法裁
    量或有裁量瑕疵時，法院始有介入審查之必要，如執行檢察
    官於執行處分時，已具體說明不准易科罰金之理由，且未有
    逾越法律授權、專斷等濫用權力之情事，自不得遽謂執行檢
    察官之執行指揮為不當（最高法院100年度台抗字第646號、
    103年度台抗字第238號裁定意旨參照）。
三、經查：
  ㈠本件受刑人前於111年3月16日飲用高粱酒後駕駛自小貨車上
    路，因不慎與其他車輛發生碰撞，經警到場處理，並測得其
    吐氣所含酒精濃度高達每公升1.03毫克，因犯不能安全駕駛
    動力交通工具案件，經本院以111年度交簡字第629號判決判
    處有期徒刑5月，如易科罰金，以新臺幣1000元折算1日，嗣
    於111年5月11日確定，經彰化地檢署檢察官以111年度執字
    第2355號指揮等情，此觀諸本院111年度交簡字第629號判決
    所引用之聲請簡易判決處刑書犯罪事實欄甚明，並有臺灣高
    等法院被告前案紀錄表1件附卷足參。
  ㈡受刑人於111年6月23日自行到案執行，經彰化地檢署檢察官
    當庭詢問受刑人是否聲請易科罰金或易服社會勞動或入監執
    行等問題，且讓受刑人當庭陳明聲請易科罰金之理由後，而
    認：「受刑人酒駕3犯，且曾酒駕肇事，猶未能悔改，本次
    酒駕又肇事，漠視法紀及公眾安全，應入監執行」、「不執
    行所宣告之刑，難收矯正之效及難以維持法秩序」等理由，
    不准受刑人易科罰金，並報請檢察長核定，再當庭告知受刑
    人前開不予其易科罰金之裁量事由，而命受刑人自同日起入
    監執行上開刑罰等情，此經本院依職權調取同署111年度執
    字第2355號執行卷宗，有卷附之點名單、執行筆錄、聲請易
    科罰金/易服社會勞動案件審核表、檢察官命令、執行指揮
    書各1件附卷可憑。
　㈢又受刑人前①因酒後駕車而不慎發生車禍，經警到場處理，送
    醫後測得其血液中酒精濃度達每公合187毫克（換算吐氣所
    含酒精濃度為每公升0.935毫克），而由臺灣臺中地方法院
    以97年度中交簡字第1518號判決判處拘役50日確定，於97年
    8月26日易科罰金執行完畢。②因酒後駕車，經警測得其吐氣
    所含酒精濃度達每公升0.52毫克，而由本院以108年度交簡
    字第2194號判決判處有期徒刑3月確定，於109年5月20日易
    科罰金執行完畢等情，有該等判決書及臺灣高等法院被告前
    案紀錄表各1份在卷足佐。
　㈣從而，執行檢察官已詢問執行之相關事項，給予受刑人充分
    陳述意見之機會，並於指揮命令中具體敘明其本諸職權不准
    受刑人易科罰金聲請之理由，且據為判斷之基礎事實即受刑
    人因公共危險案件分別經科刑及執行之情形亦無認定錯誤。
    又檢察官上開不准易科罰金之理由，核與臺灣高等檢察署11
    1年2月23日檢執甲字第11100017350號函所定酒後駕車之累
    犯案件易科罰金標準，亦即「酒駕犯罪經查獲三犯（含）以
    上者，應予審酌是否屬刑法第41條第1項但書所定『難收矯正
    之效或難以維持法秩序』之情形，而不准易科罰金」之審核
    標準相當，尚無裁量逾越或濫用之情事，且所審認之事實核
    與刑法第41條第1項之裁量要件有合理關連，未見有何逾越
    法律授權、專斷等濫用權力之情事，其程序並無違誤，亦符
    合正當法律程序之要求。
  ㈤再者，受刑人固然提出中低收入戶證明書、彰化基督教醫院
    診斷書，足見其為中低收入戶，並患有肝硬化、胃靜脈瘤出
    血、肝性腦病變。然而，考量受刑人於本案犯罪前，確已有
    二次犯不能安全駕駛動力交通工具犯行，且第二案即本院10
    8年度交簡字第2194號案件，於109年5月20日易科罰金執行
    完畢後不到二年，被告又再犯本案，且酒測值高達每公升1.
    03毫克，是以受刑人本案犯行具高度危險性並嚴重侵害法秩
    序，顯見前案二次易刑處分，均無法讓受刑人得到警惕，對
    受刑人完全無法發揮矯正之目的。從而，本案檢察官不准聲
    明異議人易科罰金，而對受刑人為發監執行之處分，應屬有
    據，且未見不當。
四、綜上所述，本案執行檢察官不准受刑人易科罰金所持理由，
    業已敘述如上，乃本其法律所賦與指揮刑罰執行職權之行使
    ，對具體個案所為之判斷，未見有何逾越法律授權或專斷等
    濫用權力之情事。受刑人猶執前詞，核無理由，應予駁回。
據上論斷，依刑事訴訟法第486條，裁定如主文。
中　　華　　民　　國　　111 　年　　9 　　月　　30　　日
                  刑事第六庭    法  官  張琇涵
以上正本證明與原本無異。
如不服本裁定，應於裁定送達後5日內，向本院提出抗告狀。
中　　華　　民　　國　　111 　年　　9 　　月　　30　　日
                                書記官  潘佳欣